【裁判字號】    96,交訴,115
【裁判日期】    970131
【裁判案由】    公共危險
【裁判全文】
臺灣臺北地方法院刑事判決             96年度交訴字第115號
公  訴  人  臺灣臺北地方法院檢察署檢察官
被      告  乙○○
                    （現另案押臺灣臺北看守所）
選任辯護人  余西鈞律師
上列被告因公共危險等案件，經檢察官提起公訴（96年度偵字第
17158號），本院判決如下：
    主  文
乙○○過失傷害人，處有期徒刑伍月；又駕駛動力交通工具肇事
，致人傷而逃逸，處有期徒刑壹年；應執行有期徒刑壹年肆月。
    事  實
一、乙○○於96年7月13日9時53分，騎乘車牌號碼BEQ-063號重
    型機車搭載丙○○，沿臺北市華萬區○○○○○道，由南往
    北行駛時，本應注意車前狀況，隨時保持可以煞停之距離，
    且依當時天候與道路狀況均屬良好，路面無缺陷、無障礙物
    、視距良好並無不能注意之情況，竟疏於注意，未能與前車
    保持安全距離，以致其所騎乘之上揭機車，不慎擦撞當時前
    方沿同方向行駛由蘇真江所騎乘之GJO-237號重型機車左側
    把手，蘇真江因此傾斜人車倒地，並受有蜘蛛膜下出血、顱
    內出血之傷害。詎乙○○於肇事後竟未下車察看，亦未對蘇
    真江即時救護，旋即騎車車逃逸，嗣後經警循線查獲乙○○
    前開行為。
二、案經丁○委由蘇永東訴請臺灣臺北地方法院檢察署檢察官偵
    查起訴。
    理  由
一、證據能力部分：
（一）按被告以外之人於審判外之言詞或書面陳述，除法律有規
      定者外，不得作為證據。被告以外之人在審判外向法官所
      為之陳述，得為證據；被告以外之人於偵查中向檢察官所
      為之陳述，除顯有不可信之情況外，得為證據；又被告以
      外之人於審判外之陳述，雖不符前四條之規定，而經當事
      人於審判程序同意作為證據，法院審酌該言詞陳述或書面
      陳述作成時之情況，認為適當者，亦得為證據，當事人、
      代理人或辯護人於法院調查證據時，知有第159條第1項不
      得為證據之情形，而未於言詞辯論終結前聲明異議者，視
      為有前項之同意，刑事訴訟法第159條第1項、第159之1第
      1項、第2項、第159條之5分別定有明文。
（二）查本件關於證人甲○○於檢察官偵查中所為之陳述，固係
      被告以外之人於審判外所為之言詞陳述，然證人甲○○於
      檢察官訊問時，經檢察官諭知證人有具結之義務及偽證之
      處罰並命朗讀結文具結擔保其證言之真實性後，以證人身
      分為完整、連續陳述其親身經歷，故引用上開證人於檢察
      官面前所為上開陳述作為證據應屬適當，依刑事訴訟法第
      159條之1第2項規定，均得為證據，又本院審酌證人甲○○為親身經歷、見聞本案車禍發生經過，是其證詞對認定
      犯罪事實之存否有均其必要性，且上開偵訊筆錄之取得及
      製作過程，復查無違法取證之瑕疵存在，引用其上開陳述
      作為證據應屬適當。至於證人丙○○於接受臺北市政府警
      察局萬華分局交通分隊員警詢問後所製作之警訊筆錄，固
      為被告以外之人於審判外之陳述，屬傳聞證據，然被告於
      本院行準備程序中對上開證據之證據能力未表示爭執（見
      本院96年10月18日、11月21日準備程序筆錄），且經本院
      於最後審理期日提示上開警詢筆錄並告以要旨，被告就此
      部分證據之證據能力亦均未聲明異議，本院審酌證人丙○○，親身經歷見聞本案車禍發生經過之全貌，其證詞對認
      定犯罪事實之存否有其必要性，上開警詢筆錄之取得及製
      作過程，復查無違法取證之瑕疵存在，依刑事訴訟法第
      159 條之5規定，即有證據能力。
（三）而偵查卷宗所附之道路交通事故現場圖、臺北市政府警察
      局萬華分局疑似道路交通事故肇事逃逸追查表、臺北市政
      府警察局交通警察大隊交通事故初步分析研判表等，均係
      員警接獲報案後抵達肇事現場，依法執行實施勘察等職務
      後所製作以紀錄當時實見現場情形之紀錄文書，並無證據
      證明有何虛偽不實或明顯瑕疵等顯不可信存在，依刑事訴
      訟法第159條之4第1款之規定，上開文書皆有證據能力；
      至卷附告訴人之萬芳醫院診斷證明書，則為醫師於執行醫
      療業務時所需製作之證明文書，復無證據顯示該診斷證明
      書存有詐偽或虛飾之情事，核無刑事訴訟法第159條之4第
      2款所定顯有不可信之特別情況，應得為證據。又車禍現
      場照片及告訴人所騎乘機車事故後外觀照片，則均係機械
      之方式所留存之影像，並非依憑人之記憶再加以轉述而得
      ，要非供述證據，殊無「傳聞證據排除法則」之適用，此
      外，復無證據證明有何偽造、變造或違法取得之情事，且
      均與檢察官主張之事實具有關聯性，各該照片亦胥有證據
      能力。況檢察官、被告於本院行準備程序及審理時，就上
      開書面證據之證據能力均表示沒有意見，復未聲明異議，
      依據刑事訴訟法第159條之5規定，亦應認有證據能力。從
      而，上開道路交通事故現場圖臺北市○○○○○道路交通
      事故肇事人自首情形記錄表、臺北市政府警察局萬華分局
      疑似道路交通事故肇事逃逸追查表、臺北市政府警察局交
      通警察大隊交通事故初步分析研判表、診斷證明書、車禍
      現場照片及車輛照片等，均有證據能力，合先敘明。
二、訊據被告矢口否認有何公訴意旨所指之犯行，辯稱，關於我
    女友的地方，因為我們是真的車子在搖晃穩住之後，已經在
    斜坡那邊，她往後看可能真的沒有看到，而且那時候是紅燈
    我們也沒有必要跑，且那時候回頭看，如果有看到人倒下，
    我們一定會上去的，而且我的手把真的沒有勾到蘇真江先生
    ，我是後面感覺被撞了一下，如果對方真的因為我而受傷，
    我願意負責，不要在牽連無辜的人云云。經查：
（一）證人甲○○於本院審理時證稱，肇事是年輕人，（檢察官
      問，被載的女生也是年輕人？）從背影看是的，且當時那
      位女生也有轉過頭來看，那天我從三重那邊過來，是與那
      位伯伯同時上來的，那位伯伯騎著摩托車，但看起來有不
      穩的感覺，因為在橋上我要超他的摩托車，超了三次都超
      不過，後來我就沒有超他的車，我就是跟在那位伯伯的後
      面，突然間這位年輕人，從我的左手邊駛出來後，在下橋
      的時候，肇事者的右手把與受害者的左手把有稍微碰撞，
      之後那位伯伯就跌倒了，我在那位伯伯後面的時候，我當
      時只是快點把我的車子煞住，所以我的印象中我只有看到
      停紅綠燈的時候，年輕人後面載著那位妹妹的背影，因為
      她穿的衣服很明顯，所以我只好跟警察說你能不能去調監
      視器出來讓我指認，後來警察也說當時那個地方沒有監視
      器，這樣子就結束了，行駛中，在橋上行駛的伯伯年紀也
      大了，他行駛的摩托車原本會稍微顫抖一下，不會很穩的
      樣子等語，有本院審判筆錄可稽，復核與其於偵查中所證
      情節相符，應可採信，並有臺北市政府警察局交通警察大
      隊交通事故初步分析研判表、臺北市政府警察局萬華分局
      交通分隊道路交通事故補充資料表、交通事故談話紀錄表
      、道路交通事故現場圖、疑似道路交通事故肇事逃逸追查
      表、現場照片8張附在偵查卷宗可考，此部分事實應堪認
      定。而被害人確因本件車禍受有蜘蛛膜下出血、顱內出血
      等傷害，亦有國立台灣大學醫學院附設醫院診斷證明書1
      紙，附在偵查卷宗足憑。證人甲○○雖另稱，但我說句良
      心話，那位伯伯也有一點錯，下橋的時候，原本就是直線
      行駛，他突然有偏過來，所以從我左手邊過來的摩托車，
      就互相去摩擦到，我騎了二十年有了。時速很快，應該是
      來不及（閃開）等語，惟證人甲○○既曾3度超車不成，
      已如前所述，足認被告在被害人搖晃時，仍強行超車之行
      為，未能保距離，造成2機車把手碰撞，而被告與被害人
      發生擦撞發後，致被害人受有身體傷害，被告既未在場對
      被害人施以即時救護，亦未採取任何通知救護車等必要措
      施，更未報警或留下任何明確聯繫資料而旋即騎車離開現
      場，被告肇事逃逸之犯行洵堪認定。
（二）被告對於車禍肇事否認有過失，其選任辯護人則以，依據
      證人丙○○所證，案發時間被告確實不在場，證人甲○○
      在作證的時候說，蘇真江騎車的時候本身不穩，所以被告
      超車的時候，他突然偏左，導致機車究竟有無擦撞，但不
      能證明被告機車有無擦撞之事實等語，並提出證人丙○○
      之打卡紀錄，以為辯護。惟證人丙○○之打卡紀錄，除丙○○之陳述以外，尚無積證明可以證明其所記載時間，確
      無違誤，且被告於案發時以機車搭載證人丙○○之細節，
      及證人丙○○於案發時，曾回頭看等事實，亦均據證人甲○○指證明確，已如前述，是被告所辯與事實不符，不足
      採信。
（三）機車在同一車道行駛時，除擬超越前車外，後車與前車之
      間應保持隨時可以煞停之距離，且駕駛人應注意車前狀況
      ，並隨時採取必要之安全措施，道路交通安全規則第94條
      第1項、第3項規定甚明。被告僅要稍加注意即可望見在其
      前方之被害人，從而按其情形被告自無不能注意之情事，
      詎其竟未依規定與前車保持適當安全距離，且疏未注意車
      前狀況，致從後撞及同向在前行駛之被害人所駕乘機車把
      手，因而使被害人騎乘機車車身偏斜倒地受有蜘蛛膜下出
      血、顱內出血之傷害，被告有過失甚明，且其過失駕駛行
      為與本件車禍事故之發生，顯具有因果關係。
三、查被告於上開時地騎乘機車於超車時，碰撞被害人所騎乘之
    機車把手，造成告訴人受有如事實所示之傷害之行為，核其
    所為，係犯刑法第284條第1項前段之過失傷害罪。又其於肇
    事後，未留下救助告訴人，旋即逃離現場之行為，核係犯刑
    法第185條之4之肇事逃逸罪，其所犯上開二罪，犯意各別，
    罪名不同，應分論併罰之。爰審酌被告因其駕駛疏失，肇致
    本件車禍，又致被害人受傷後，竟不報警處理，逕行騎乘機
    車離開現場，已損及被害人之及時送醫及釐清事實等權益甚
    鉅程度等一切情狀，分別從輕量處如主文所示之刑，並定其
    應執行刑，以示懲儆。
據上論斷，應依刑事訴訟法第299條第1項前段，刑法第185條之4
、第284條第1項前段、第51條第5款，刑法施行法第1條之1，判
決如主文。
本案經檢察官郭麗娟到庭執行職務
中    華    民    國    97    年    1     月    31    日
                  刑事第五庭審判長法  官    黃程暉
                                  法  官    賴秀蘭
                                  法  官    何俏美
以上正本證明與原本無異。
如不服本判決，應於判決送達後10日內，向本院提出上訴狀。
                                  書記官    彭雅慧
中    華    民    國    97    年    2     月   1    日
附錄本件論罪科刑法條全文
中華民國刑法第185條之4
（肇事遺棄罪）
駕駛動力交通工具肇事，致人死傷而逃逸者，處 6 月以上 5 年
以下有期徒刑。
中華民國刑法第284條
（過失傷害罪）
因過失傷害人者，處 6 月以下有期徒刑、拘役或 5 百元以下罰
金，致重傷者，處1年以下有期徒刑、拘役或5百元以下罰金。
從事業務之人，因業務上之過失傷害人者，處 1 年以下有期徒刑
、拘役或1千元以下罰金，致重傷者，處3年以下有期徒刑、拘役
或2千元以下罰金。


司法院資訊處製作；財團法人民間司法改革基金會備份。
